【裁判字號】    90,交易,553
【裁判日期】    901004
【裁判案由】    公共危險
【裁判全文】
臺灣臺中地方法院刑事判決                          九十年度交易字第五五三號
    公  訴  人  臺灣台中地方法院檢察署檢察官
    被      告  丙○○
右列被告因公共危險等案件，經檢察官提起公訴 (九十年度偵字第一二八五六號)本
院判決如左：
    主  文
丙○○服用酒類，不能安全駕駛動力交通工具而駕駛，處有期徒刑參月；又駕駛動力
交通工具肇事，致人受傷而逃逸，處有期徒刑捌月；應執行有期徒刑拾月，緩刑肆年
。
    事  實
一、丙○○明知飲酒過量依法不得駕駛車輛，竟於民國（下同）九十年七月十八日二
    十時許起至同日二十一時十五分止，在臺中縣大里市大新庄飲酒，其酒精濃度呼
    氣已逾每公升○‧五三三毫克，已至不能安全駕駛動力交通工具之程度，詎仍於
    同日二十一時十五分許，駕駛車號ＲＥ｜六九九七號之自用小客車，沿臺中縣大
    里市○○○街往永隆路由東向西方向行駛，於同年七月十八日二十一時三十分許
    ，行經永隆七街與永大街交岔路口時，因超速、不勝酒力致無法安全操控車輛及
    疏於注意，適與沿臺中縣大里市○○街往大明路，由南向北方向，由甲○○所騎
    乘車號ＩＭＶ｜九一七號重型機車發生擦撞，致甲○○人車倒地，並有右股骨幹
    開放性骨折、開放性第二型、臉部挫傷及右前臂擦傷等傷害（過失傷害部分未據
    告訴）。丙○○於肇事後非但未報警救護，並留於現場等候處理，反竟另行起意
    ，不顧甲○○生命安危，迅速駕車逃逸。嗣經目擊者記下丙○○所駕駛自小客車
    車號後報警，由警方循線查獲，並於九十年七月十九時凌晨三時二十五分許，測
    得丙○○酒後吐氣所含酒精成份仍達每公升○．一五毫克
二、案經臺中縣警察局霧峰分局報告檢察官偵查起訴。
    理  由
一、右揭犯罪事實，業據被告丙○○坦承不諱，核與被害人甲○○之母親王朱月娥所
    指述及證人乙○○證述之情節相符，並有被害人甲○○受傷之診斷證明書、道路
    交通事故調查報告表、車禍現場照片、酒精測定值測試單及臺中縣警察局舉發違
    反道路交通管理事件通知單在卷可資佐證。按汽車駕駛人駕駛汽車肇事致人受傷
    或死亡，應即採取救護或其他必要措施，並向警察機關報告，不得駛離或逃逸，
    道路交通管理處罰條例第六十二條第一項定有明文。本件被告駕車肇事後，仍駕
    車駛離現場，且未下車救護傷患或向警察機關報告。嗣經目擊者記下丙○○所駕
    駛自小客車車號後報警，由警方循線查獲，其有逃逸之故意已甚灼然。另按刑法
    第一百八十五條之三服用酒類不能安全駕駛而駕駛之公共危險罪，其立法目的乃
    在藉抽象危險犯之構成要件，以嚇阻酒後駕車危害道路交通安全。而就醫學文獻
    所知，單次飲用酒精後之生理、心理變化，主要與代謝酒精的兩種主要酵素乙醇
    去氫脢（簡稱ＡＤＨ）及乙醛去氫脢（簡稱ＡＬＤＨ）有關，ＡＤＨ作用乃將血
    液內之乙醇代謝為乙醛，因而決定酒精代謝之快慢，而ＡＬＤＨ則再將產生之乙
    醛進一步代謝，最後成為其他碳水化合物，而「飲酒後會產生臉潮紅、頭痛、心
    跳加速等自主神經系統亢奮現象，主要乃與乙醛在血液中蓄積的程度有關」。雖
    然ＡＬＤＨ的代謝能力會因個人體質而有所差異，故每個人飲酒後之生理反應不
    同，惟ＡＤＨ則個別差異不大，因此同種族間之酒精清除率相近，一般而言飲用
    同量酒精後對每個人之身體影響應屬類似，故依血中酒精濃度得判定酒精對於人
    體影響之程度，當血中酒精濃度於呼氣濃度值達每公升零點二五毫克時，將造成
    飲酒者輕度協調功能降低；呼氣濃度達每公升零點五○毫克時，飲酒者之反應較
    慢、感覺減低、影響駕駛；呼氣濃度達每公升零點七五毫克時，則其思想及個性
    行為均出現改變；呼氣濃度達每公升一點零毫克時，飲酒者甚至會有步態不穩、
    噁心嘔吐及精神混惑不清晰等之不同程度之輕、重度之中毒症狀，業據行政院國
    軍退除役官兵輔導為原會台北榮民總醫院八十八年八月五日（八八）北總內字第
    二六八六八號函解釋甚明。次按體內酒精含量由開始飲酒時的０％，依飲酒量漸
    漸累積增加，在完成飲酒時體內酒精含量達到最高，隨後依代謝率逐漸代謝，至
    於體內酒精含量倒推計算代謝率，依交通部運輸研究所於七十七年八月間針對國
    人進行實驗研究指出為每小時每公升○．○六二八毫克。且依被告所供，其係自
    九十年七月十八日二十一時十五分開始開車，而警員係於翌日凌晨三時二十五分
    對被告進行測試，被告酒精濃度測定值為每公升○˙一五毫克，則被告自駕車至
    酒測之時間歷時達六小時十分，依前揭國人體內酒精含量之代謝率計算，被告於
    駕車時體內所含酒精濃度應已超過每公升○˙五三三毫克 (計算式為：
    0.15mg/l+0.0628mg/lx6.10hr= 0.53308mg/l)，準此，被告駕車時確已達不能安
    全駕駛動力交通工具程度甚明。是被告自白與事實相符，其犯行均堪以認定。
二、核被告所為，係犯刑法第一百八十五條之三之服用酒類不能安全駕駛動力交通工
    具而駕駛罪及同法第一百八十五條之四之駕駛動力交通工具肇事，致人受傷而逃
    逸罪。又被告所犯上開二罪，犯意各別，構成要件不同，應予分論併罰之。另道
    路交通管理處罰條例第八十六條第一項加重其刑之規定，係指因酒醉駕車，因而
    致人受傷或死亡，觸犯過失傷害及過失致死罪，始應依上開規定加重其刑，至被
    告雖因酒醉駕車肇事逃逸，觸犯上開刑法第一百八十五條之三及同法第一百八十
    五條之四之罪，尚無道路交通管理處罰條例第八十六條第一項加重其刑規定之適
    用，附予敘明。爰審酌被告酒醉駕車對於公共安全有重大危害且肇事後更棄被害
    人於不顧，其罪行甚重，惟念其尚無犯罪前科，因一時失慮致蹈刑章且其犯罪後
    業與被害人達成和解（有和解書一紙附卷），取得被害人諒解等一切情狀，分別
    量處如主文所示之刑，並定其應執行之刑。又被告前未曾受有期徒刑以上刑之宣
    告，有本院被告全國前案記錄表在卷可稽，其因一時失慮，致犯刑章，經此教訓
    ，當知所警惕而無再犯之虞，本院認所宣告之刑以暫不執行為適當，爰併諭知緩
    刑，以啟自新。
據上論斷，應依刑事訴訟法第二百九十九條第一項前段，刑法第一百八十五條之三、
第一百八十五條之四、第五十一條第五款、第七十四條第一款，判決如主文。
中      華      民      國    九十      年      十      月      四      日
                                  臺灣臺中地方法院交通法庭
                                        法  官  許金樹
右正本證明與原本無異
如不服本判決應於送達後十日內向本院提出上訴狀
                                          書記官
中      華      民      國    九十      年      十      月      七      日
附錄本案所犯法條全文：
中華民國刑法第一百八十五條之三
服用毒品、麻醉藥品、酒類或其他相類之物，不能安全駕駛動力交通工具而駕駛者，
處一年以下有期徒刑、拘役或三萬元以下罰金。
中華民國刑法第一百八十五條之四
駕駛動力交通工具肇事，致人死傷而逃逸者，處六月以上五年以下有期徒刑。


司法院資訊處製作；財團法人民間司法改革基金會備份。
